臺灣彰化地方法院北斗簡易庭民事判決
110年度斗簡字第167號
原      告  陳清豪  
訴訟代理人  陳福氣  
被      告  顏雄    
            葉建良  
            葉仁互  
上二人共同
訴訟代理人  葉陳淑賢
被      告  陳明照  
            陳勝宏  
上列當事人間請求分割共有物之訴事件，本院於中華民國111年6
月21日言詞辯論終結，判決如下：
    主      文
兩造共有坐落彰化縣○○鄉○○段○○○地號土地，應依附圖所示方式
分割：編號A2部分面積四百七十七平方公尺土地分歸被告陳明照
所有；編號B2部分面積一百六十三平方公尺土地分歸原告陳清豪
所有；編號C2部分面積一百六十三平方公尺土地分歸被告陳勝宏
所有；編號D2部分面積二百四十平方公尺土地分歸被告葉建良所
有；編號E2部分面積二百四十平方公尺土地分歸被告葉仁互所有
；編號F2部分面積十七平方公尺土地分歸被告顏雄所有。
訴訟費用由兩造依附表一所示訴訟費用負擔比例負擔。
    事實及理由
一、被告陳勝宏經合法通知，未於言詞辯論期日到場，核無民事
    訴訟法第386條所列各款情形，爰依原告之聲請，由其一造
    辯論而為判決。
二、原告主張：
(一)坐落彰化縣○○鄉○○段000地號土地為兩造所共有，應有部分
    如附表一所示，兩造就系爭土地無不能分割之約定，惟無法
    達成協議分割。
(二)依彰化縣二林地政事務所複丈日期民國111年1月4日(收件日
    期文號：110年9月17日二土測字第1747號)土地複丈成果圖
    ，系爭土地目前使用狀況：
　1.系爭土地編號甲有平房一棟(門牌號碼彰化縣○○鄉○○路00號)
    。
　2.系爭土地編號乙有平房一棟。
　3.系爭土地編號丙有貨櫃屋。　　
　4.系爭土地編號丁有平房(半倒)。
　5.系爭土地編號戊有平房。
　6.系爭土地編號己有樓房(門牌號碼彰化縣○○鄉○○路00號)。　
    　　
　7.系爭土地編號庚有平房。
　8.系爭土地編號辛為建築物外之土地。
(三)原告請求以下列方式合併分割系爭土地：　　
　1.原告所提出之分割方案為被告顏雄、葉建良、葉仁互、陳明
    照所不爭執。
  2.另依各共有人所有建物占用現況，附圖編號A2由被告陳明照
    取得、附圖編號B2由被告陳清豪取得、附圖編號C2由被告陳
    勝宏取得、附圖編號D2由被告葉建良取得、附圖編號E2由被
    告葉仁互取得、附圖編號F2由被告顏雄取得，各共有人所有
    建物均按所座落位置分割土地。
　3.系爭土地南邊緊臨大城鄉楓港段754地號土地，而該土地作
    為道路使用，分得土地之共有人原告、被告陳明照、陳勝宏
    、葉建良、葉仁互均得對外通行；又被告顏雄分得臨道路以
    外土地，係以現有建物位置做考量，且其通往道路之方向可
    經由其名下所有759地號土地直接通往790地號土地，而790
    地號土地為道路，故被告顏雄對外通行無礙。
(四)爰依民法第823條第1項、第824條之規定，請求裁判分割，
    並聲明：如主文第1項所示。　
三、被告方面：
(一)被告葉建良、葉仁互、陳明照對原告所提出之分割方案均未
    爭執。
(二)被告顏雄表示只要確保分得面積足夠不會拆到房屋就好。　
(三)被告陳勝宏未於言詞辯論期日到庭，惟前提出陳報狀同意原
    告分割方案。
四、本院之判斷：
(一)按各共有人，除法令另有規定外，得隨時請求分割共有物。
    但因物之使用目的不能分割或契約訂有不分割之期限者，不
    在此限。又按共有物之分割，依共有人協議之方法行之。分
    割之方法不能協議決定，或於協議決定後因消滅時效完成經
    共有人拒絕履行者，法院得因任何共有人之請求，命為下列
    之分配：一、以原物分配於各共有人。但各共有人均受原物
    之分配顯有困難者，得將原物分配於部分共有人。二、原物
    分配顯有困難時，得變賣共有物，以價金分配於各共有人；
    或以原物之一部分分配於各共有人，他部分變賣，以價金分
    配於各共有人。。民法第823條第1項、第824條第1項至第2
    項亦定有明文。彰化縣○○鄉○○段000地號土地，使用分區為
    一般農業區，使用地類別為甲種建築用地，又系爭土地為兩
    造所共有，應有部分如附表一所示，有土地登記謄本附卷可
    憑，並無不能分割之情形。且原告主張兩造間並無不為分割
    之約定，無法達成分割協議乙節，未為被告所爭執，是原告
    請求裁判分割系爭土地，並無不合。
(二)經查，系爭土地現狀有被告顏雄之門牌號碼彰化縣○○鄉○○路
    00號之編號甲平房一棟，編號乙平房一棟，編號丙貨櫃屋一
    棟，編號丁半倒平房一棟，編號戊平房一棟，被告陳明照之
    編號己即門牌號碼彰化縣○○鄉○○路00號一棟，被告陳明照之
    編號庚平房一棟，其餘部分均為空地；系爭土地出入道路臨
    南側臨彰化縣○○鄉○○段000地號土地，此有彰化縣二林地政
    事務所測量員履勘現場，並製有彰化縣二林地政事務所土地
    複丈成果圖(收件日期110年9月17日二土測字第1747號，複
    丈日期110年10月6日)在卷可按，且為被告所不爭執。系爭
    土地屬甲種建築用地，使用分區為一般農業區，現況亦做為
    建築使用，有地籍圖謄本、土地登記謄本可憑。系爭土地大
    部分土地已有建物坐落，如將系爭土地按原使用現況分配給
    原使用人，分得土地較多之共有人再以價金補償，尚不影響
    其應有之利益，應符合公平原則，此為被告所同意；復考量
    原告、被告葉建良、葉仁互、陳明照、陳勝宏所分得土地均
    臨彰化縣○○鄉○○段000地號道路；而被告顏雄分得之附圖編
    號F2土地，可經由其名下所有759地號土地直接通往790地號
    土地，790地號土地為道路，故被告顏雄亦得單獨對外通行
    ，應屬妥適可採之分割方案。
五、綜上所述，原告依民法第823條第1項、第824條之規定，訴
    請就系爭土地為裁判分割，為有理由，應予准許。本院並依
    系爭土地之性質、使用現況、分割後之經濟效用及兩造之意
    願等情形，就系爭土地為裁判分割，爰判決如主文第1項所
    示。
六、本件分割共有物事件，如由敗訴之被告負擔訴訟費用顯失公
    平，爰命勝訴之原告負擔部分訴訟費用，亦即各依兩造原應
    有部分之比例負擔。
七、訴訟費用負擔之依據：民事訴訟法第80條之1。　　　　
中    華    民    國   111    年     7    月     5    日
                  北斗簡易庭  法  官  丁兆嘉
【附表一】：　　
編號 共有人 大城鄉楓港段756地號 訴訟費用負擔比例   應有部分  1 顏雄 655/50000 655/50000 2 葉建良 743/4000 743/4000 3 葉仁互 743/4000 743/4000 4 陳明照 1827/5000 1827/5000 5 陳清豪 625/5000 625/5000  6  陳勝宏 625/5000 625/5000 

【附表二】：
分得土地編號 土地面積 (平方公尺) 土地分割後取得之共有人 A2 477 陳明照取得 B2 163 陳清豪取得 C2 163 陳勝宏取得 D2 240 葉建良取得 E2 240 葉仁互取得 F2 17 顏雄取得 合計 1300  
以上正本係照原本作成。
如對判決上訴，應於判決送達後20日內向本院提出上訴狀。如委
任律師提起上訴者，應一併繳納上訴審裁判費。 
中    華    民    國   111    年     7    月     5    日
                      　　    書記官　蔡政軒